【裁判字號】    91,易,1135
【裁判日期】    920915
【裁判案由】    詐欺
【裁判全文】
臺灣桃園地方法院刑事判決                        九十一年度易字第一一三五號
    公  訴  人  臺灣桃園地方法院檢察署檢察官
    被      告  丁○○
    選任辯護人  王年柿律師
右列被告因詐欺案件，經檢察官提起公訴（八十九年度偵續字第一四七號），本院判
決如左：
    主  文
丁○○以詐術得財產上不法之利益，處有期徒刑陸月，如易科罰金，以參佰元折算壹
日。
    事  實
一、緣丙○○與戊○○○及梁永德等人、魏徐燕、朱哲雄等人於民國七十一年五月間
    ，合資購買坐落桃園縣龍潭鄉○○○段九五之六地號土地一筆，並經全體同意以
    戊○○○之名義登記，戊○○○於七十八年十二月廿八日，未經丙○○同意（但
    已得多數共有人同意），即將合資購買之前揭土地出售並移轉登記與林黃淑真，
    而未依約交付丙○○應得約新臺幣（下同）二百二十五萬元之售地款項，丙○○
    於八十八年間知悉此事後，乃於八十八年二月二十二日具狀向臺灣桃園地方法院
    檢察署（以下簡稱桃園地檢）對戊○○○提出背信告訴，丁○○於桃園地檢檢察
    官偵查中，曾於八十八年四月十九日、四月二十九日到庭替戊○○○作證，其對
    於丙○○與戊○○○間之糾紛知之甚詳，竟基於意圖為自己不法之利益，利用丙○○急於取回應得款項之機會，於八十八年五月六日檢察官偵訊後（丁○○於當
    日亦到庭，但未接受訊問），向丙○○謊稱其有一筆位於台三線旁之土地，將來
    重劃後價值會很高，因伊有積欠戊○○○三、四百萬元，如果丙○○願意的話，
    其願意將其中五百坪之土地過戶給丙○○，作為戊○○○所應給付丙○○之款項
    ，並抵銷其積欠戊○○○之債務，且提出新竹縣橫山鄉○○段四六九號地號土地
    （以下簡稱Ａ地）之地籍圖予丙○○，致丙○○信以為真，便同意丁○○之提議
    ，由丁○○帶同丙○○及其太太、小舅子乙○○夫婦及代書甲○○等五人前往新
    竹縣關西鎮台三線正典加油站（已改為台塑加油站）旁，丁○○以手比向種柚子
    之土地，向丙○○等人表示所欲登記予丙○○的土地即是該地（事後經查為新竹
    縣關西鎮○○○段十六張小段一九五之八六地號，以下簡稱Ｂ地），使丙○○陷
    於錯誤，誤以為Ａ地係在台三線旁，且有加油站在附近，並誤信丁○○所言將來
    重劃後之價值甚高為真，而於同日在戊○○○家裡，與戊○○○簽訂和解契約書
    ，接受戊○○○以前揭Ａ地中之五百坪作為賠償，丁○○因而取得清償債務三、
    四百萬元（因丁○○與戊○○○就正確數目已無法記憶）之利益，及另向戊○○○收取土地價金二百萬元，嗣於辦畢前揭Ａ地所有權移轉登記後，丙○○始查知
    丁○○所移轉登記之Ａ地並非先前丁○○帶其去勘查之Ｂ地，且Ａ地位於山上，
    並無通路，甚且該筆土地係丁○○於八十八年五月五日始向己○○以一百萬元所
    購買，始知受騙。
二、案經丙○○訴請臺灣桃園地方法院檢察署檢察官偵查起訴。
    理  由
一、訊據被告丁○○對於右揭犯罪事實，固不否認曾以移轉登記前揭Ａ地中五百坪予
    告訴人丙○○，作為證人戊○○○所應給付予告訴人款項之代價，並因而抵銷其
    積欠證人戊○○○之債務等情，惟矢口否認有何詐欺之犯行，辯稱：伊沒有帶告
    訴人去看土地，伊是拿地籍圖給他們看，他們自已去看的，是在已經快過戶完畢
    的時候，他們才問伊，伊跟他們說伊也不太清楚，但是伊有跟他們說到大概在哪
    個位置，伊當時之出發點是好意，伊跟丙○○說「這塊土地你要不要，我圖拿給
    你看」，地號也跟他講，丙○○也有請代書去請地價證明，伊完全沒有騙他的意
    思，且像土地買賣這種事情，一般做生意的就是要賺錢，不能說伊買多少錢，就
    一定定要賣他多少錢，伊根本沒有騙他，當時是講的大家心肝情願的，這不構成
    詐欺云云。惟前揭事實業經告訴人指述明確，且經查：
    (一)告訴人與證人戊○○○及梁永德等人、魏徐燕、朱哲雄等人確於七十一年五月
      間，合資購買坐落桃園縣龍潭鄉○○○段九五之六地號土地一筆，並經全體同
      意以證人戊○○○之名義登記，證人戊○○○於七十八年十二月廿八日，於經
      多數共有人同意後，將該筆土地出售並移轉登記與案外人林黃淑真，且未依約
      交付告訴人應得約二百二十五萬元之售地款項，告訴人於八十八年二月二十二
      日向桃園地檢遞狀對證人戊○○○提出背信告訴等情，業據告訴人與證人戊○○○於檢察官偵訊中陳述明確，並有告訴狀附卷可稽（見八十八年度偵字第三
      ０七六號卷），堪認本案係起因於告訴人與證人戊○○○之糾紛無誤。
    (二)被告於告訴人對證人戊○○○提出背信告訴一案中，曾於檢察官八十八年四月
      十九日、四月二十九日偵訊時到庭作證，且其均證稱證人戊○○○出售前揭共
      有之龍潭鄉○○○段土地有經他共有人梁永德、余慶發、魏徐燕、朱哲雄等人
      之同意，此有偵訊筆錄在卷可稽（見八十八年度偵字第三０七六號卷第四十頁
      背面至四十一頁背面、第五十二頁背面至第五十二頁），堪認其對於告訴人與
      證人戊○○○間之糾紛知之甚詳。
    (三)又被告係於八十八年五月五日始與證人蘇銀欽簽訂不動產買賣合約書，以一百
      萬元向證人蘇銀欽購買前揭Ａ地（面積為四八六九平方公尺，即一千四百七十
      二點九坪）一節，業據證人蘇銀欽於檢察官九十年一月十一日偵訊，及本院九
      十二年一月十三日訊問時結證在卷（其於檢察官偵訊時略稱：透過朋友介紹將
      橫山相由羅斷四六九號土地第一筆於八十八（筆錄誤載為八十九）五月五日賣
      予丁○○，有告訴他目前沒有路，該地的特徵是半個小時可以到山上，附近沒
      有加油站，是林地等語，見八十九年度偵續字第一四七號卷第六十二頁背面至
      第六十三頁正面；於本院訊問時略稱：因為以前經伊的朋友介紹將土地賣給丁○○，所以才認識他，是八十八年五月份賣給他的，當時是壹個姓賴的當介紹
      人，他問伊說有土地要賣，伊就帶介紹人去看伊的土地在那裡，介紹人再帶丁○○去看伊的土地，然後再簽契約，前後時間沒有幾天，因為這土地是伊先帶
      介紹人去看，介紹人去看幾次伊不知道，介紹人看了後才帶丁○○去看，伊與
      丁○○一見面就成交了，簽約當時馬上付現金一百萬元，簽約當日伊也將伊的
      資料全部交給他等語，見本院卷第八十五至八十六頁），並有其所提出之不動
      產買賣合約書影本一份在卷可稽（見本院卷第九十四至九十六頁），堪認此事
      實為真。
    (四)再被告所自承係以移轉登記前揭Ａ地中五百坪予告訴人丙○○（實際移轉登記
      七百坪，其中二百坪為證人戊○○○所有，依當時約定先一併登記於告訴人之
      名下，待土地出售再將價金交付證人戊○○○），作為證人戊○○○所應給付
      予告訴人款項之代價，並因而抵銷其積欠證人戊○○○之債務等情，核與告訴
      人之指述及證人戊○○○於本院之證述相符，並有Ａ地之土地謄本附卷可稽，
      亦堪認此事實為真。另被告於八十八年五月六日桃園地檢檢察官偵訊後，向告
      訴人表示願以Ａ地中之五百坪登記予告訴人，並帶同告訴人及證人甲○○、乙○○（即告訴人之小舅子）等人前往新竹縣關西鎮台三線正典加油站（已改為
      台塑加油站）旁，被告以手比向種柚子之土地，向在場的人表示所欲登記予告
      訴人的土地即是該地（事後經查為新竹縣關西鎮○○○段十六張小段一九五之
      八六地號，以下簡稱Ｂ地）一節，亦據證人甲○○、乙○○於本院審理中證述
      在卷（見本院九十一年九月十六日、九十二年六月九日訊問筆錄），核與證人
      戊○○○於檢察官八十九年十一月十七日偵訊所述之情節相符（其略稱：是伊
      叫丁○○帶告訴人去看地，地在台三線旁、加油站旁等語，見八十九年度偵續
      字第一四七號卷第十八頁背面至第十九頁正面），而證人戊○○○於檢察官偵
      訊中所為之陳述於客觀上並無顯不信之情況，足採為本案之證據，且被告於本
      院九十二年四月二十二日訊問時已坦承曾帶告訴人及證人甲○○、乙○○等人
      前去勘查土地（Ｂ地），是此事實亦堪信屬實。
    (五)被告雖辯稱伊無詐欺告訴人之犯意，當時完全係出於告訴人自願等語，惟如前
      所述，被告對於告訴人與證人戊○○○間之糾紛知之甚詳，且於告訴人對證人
      戊○○○提出告訴後，曾出庭為證人戊○○○作證，又其在八十八年五月五日
      始透過其友人介紹，以一百萬元之價格向證人蘇銀欽購買面積高達一千四百七
      十二點九坪之Ａ地，而依證人蘇銀欽前揭所述之情節，被告對於Ａ地之位置及
      價值應知之甚詳，其竟向告訴人稱Ａ地是在台三線某加油站附近，並帶告訴人
      及證人甲○○、乙○○等人前往新竹縣關西鎮台三線正典加油站（已改為台塑
      加油站）旁，指稱Ｂ地即是其將移轉登記予告訴人之土地，其有對告訴人及證
      人戊○○○謊稱Ａ地係在台三線某加油站旁一節至為明確，其以自己以一百萬
      元所購買之無通路之山中林地中之五百坪（尚不到該筆土地面積之五分之二）
      ，向告訴人謊稱為台三線旁極有價值之土地，使告訴人陷於錯誤而接受以此抵
      證人戊○○○所應給付之售地款，並因而抵銷其對證人戊○○○所積欠之三、
      四百萬元債務，其有為自己不法所有之意圖甚為明確，其所辯要為事後卸責之
      詞，不足採信。
    (六)綜上所述，本案事證已臻明確，被告前揭犯行已堪認定，應予伊法論科。
二、核被告丁○○所為係犯刑法第三百三十九條第二項詐欺得利罪嫌。爰審酌被告詐
    得利益之多寡、犯罪手段，犯後飾詞狡辯，犯後態度難認良好等一切情狀，量處
    如主文所示之刑。末按被告行為後，刑法第四十一條有關有期徒刑易科罰金之規
    定，已於九十年一月十日經修正公布，並於同年月十二日生效施行，易科罰金之
    適用範圍擴大為最重本刑五年以下有期徒刑之罪，並明定併合處罰之數罪，如各
    罪均得易科罰金者，其應執行之刑逾六月時，亦得適用之，經比較新舊法之結果
    ，以裁判時即修正後之刑法第四十一條第一項前段對被告較為有利，爰依刑法第
    二條第一項前段規定適用裁判時之法律，就被告所宣告之刑，諭知易科罰金之折
    算標準。
據上論斷，應依刑事訴訟法第二百九十九條第一項前段，刑法第二條第一項前段、第
三百三十九條第二項、第一項、第四十一條第一項前段，罰金罰鍰提高標準條例第一
條前段、第二條，判決如主文。
本案經檢察官林鈺雄到庭執行職務。
中      華      民      國    九十二    年      九      月      十五    日
                                  臺灣桃園地方法院刑事第九庭
                                      法  官  林  春  鈴
右正本證明與原本無異。
如不服本判決，應於判決送達後十日內向本院提出上訴狀( 應附繕本 )，上訴於
臺灣高等法院。
                                      書記官  江  世  亨
中        華        民        國   九十二   年   九    月   十五   日
附論罪科刑依據之法條：
刑法第三百三十九條：
意圖為自己或第三人不法之所有，以詐術使人將本人或第三人之物交付者，處五年以
下有期徒刑、拘役或科或併科一千元以下罰金。
以前項方法得財產上不法之利益或使第三人得之者，亦同。
前二項之未遂犯罰之。


司法院資訊處製作；財團法人民間司法改革基金會備份。
